【裁判字號】    95,易,425
【裁判日期】    951113
【裁判案由】    詐欺
【裁判全文】
臺灣嘉義地方法院刑事判決               95年度易字第425號
公  訴  人  臺灣嘉義地方法院檢察署檢察官
被      告  丙○○
                    （現於臺灣嘉義戒治所執行強制戒治）
上列被告因詐欺案件，經檢察官聲請簡易判決處刑（95年度偵緝
字第199號、95年度偵緝字第200號），經本院改依通常程序審理
後，被告於本院準備程序進行中，就被訴事實為有罪之陳述，經
裁定行簡式審判程序，本院判決如下：
    主  文
丙○○幫助連續意圖為自己不法之所有，以詐術使人將本人之物
交付，累犯，處有期徒刑肆月，如易科罰金，以銀元參佰元即新
台幣玖百元折算壹日。
    事實及理由
一、本案犯罪事實及証據引用附件檢察官聲請簡易判決處刑書之
    記載。並補充被告於本院95年10月30日準備程序及審判期日
    之自白為證據。
二、本案於準備程序進行中，被告就被訴事實為有罪之陳述，經
    本院裁定行簡式審判程序，依刑事訴訟法第273條之2規定，
    不適用証據提示、交互詰問及傳聞法則有關証據能力限制等
    規定。
三、按於金融機構開設存款帳戶，原係針對個人社會信用而予以
    資金流通，具有強烈之屬人性，而金融帳戶為個人理財之工
    具，於金融機構申請開設存款帳戶並無任何特殊之資格限制
    ，一般民眾皆可利用存入最低開戶金額之方式，任意在金融
    機構申請開設存款帳戶，且一人並可於不同之金融機構申請
    多數之存款帳戶使用，尚無任何困難，此乃眾所周知之事實
    ，被告為本案行為時已為成年人，顯屬有一般社會經驗之人
    ，對此應有所認知。則無正當理由使用他人提供之帳戶，客
    觀上自可預見其目的係供為某筆資金之存入，後再行領出之
    用，且該筆資金之存入及提領過程係有意隱瞞其流程及行為
    人身分曝光之用意，一般人本於一般認知能力應均易於瞭解
    。是依一般人之社會生活經驗，若見他人不以自己名義申請
    帳戶，反而向人蒐集存款帳戶為不明用途使用或流通，衡情
    對於該等帳戶可能供不法目的使用，當有合理之預期，況且
    利用不相識人之帳戶從事詐欺、恐嚇之用，早為傳播媒體廣
    為報導，被告為有社會經驗之成年人，其應可預見交付帳戶
    存摺、金融卡及密碼等帳戶資料予他人流通，誠有幫助從事
    詐欺及恐嚇取財犯行之人利用，該帳戶作為實施犯罪之可能
    ，但其仍將其帳戶資料交付予年籍姓名均不詳之他人，以致
    自己完全無法了解、控制其帳戶資料之使用方法及流向，故
    被告應具有縱容他人利用該銀行帳戶供實施詐欺犯罪之用，
    亦不違背其本意之幫助犯意甚明。
四、按行為後法律有變更者，適用行為時之法律，但行為後之法
    律有利於行為人者，適用最有利於行為人之法律，刑法第2
    條第1項定有明文。(1)本件被告前受有期徒刑之執行完畢，5
    年內「故意」再犯本件有期徒刑以上之幫助詐欺取財罪，則
    依95年7月1日修正施行前後刑法第47條新舊法規定，均符合
    累犯之要件，刑罰權規範狀態並無利或不利之變更，不生新
    舊法比較問題，自應適用現行刑法第47條第1項規定，論以
    累犯。(2)再被告行為後，若干法律已有變更，本件所涉修正
    前後法律比較及適用之情形，詳如附表所示；綜合上述及附
    表之比較，修正後之規定並非較有利於被告，依修正後刑法
    第2條第1項前段規定，適用舊法。
五、查被告將其所有之上開銀行存摺、金融卡及密碼等資料，交
    付姓名年籍不詳之成年男子所屬不法集團使用，該不法集團
    成員並利用被告之幫助行為，使被害人甲○○、乙○○遭該
    集團成員詐欺而陷於錯誤，因而先後匯款至被告所提供之前
    揭帳戶。核被告所為，係犯刑法第339條第1項、第30條第1
    項前段之幫助詐欺取財罪。被告前於86年間因違反麻醉藥品
    管理條例案件，經臺灣雲林地方法院於86年4月16日以86 年
    訴字第106號判處有期徒刑5年8月確定，甫於91年8月22 日
    假釋期滿以已執行完畢論等情，有臺灣高等法院被告前案紀
    錄表乙份附卷可稽，其於5年內再故意犯本件有期徒刑以上
    之罪，為累犯，應依刑法第47條第1項規定加重其刑。被告
    幫助他人犯前開罪名，爰依刑法第30條第2項之規定，按正
    犯之刑減輕之，並依法先加後減之。爰審酌被告將其所有之
    帳戶資料，出售予不法集團向被害人詐騙財物，等同助長犯
    罪，其行為已對社會交易安全產生負面影響，且增加政府查
    緝此類犯罪之困難，並因此導致被害人受有財產上之損失，
    並斟酌其犯後於本院準備程序時坦承犯行，尚有悔意等一切
    情狀，量處如主文所示之刑，並諭知易科罰金之折算標準。
六、依刑事訴訟法第299條第1項前段、第273條之1第1項、第310
    條之2、第454條第2項，刑法第2條第1項前段、第30條第1項
    、第2項、第339條第1項、第47條第1項、第41條第1項前段
    （修正前），刑法施行法第1條之1第1項、第2項前段、罰金
    罰鍰提高標準條例第2條（修正前），逕以簡式判決處刑如
    主文。
本案經檢察官陳慧玲到庭執行職務
中  華  民  國    95  年    11        月    13        日
                         刑事第五庭  法  官 洪嘉蘭
上列正本證明與原本無異。
如不服本判決，應於判決送達後10日內向本院提出上訴狀（應附
繕本）。告訴人或被害人如對於本判決不服者，應具備理由請求
檢察官上訴，其上訴期間之計算係以檢察官收受判決正本之日期
為準。
中  華  民  國    95  年    11        月    13        日
                                     書記官 吳明蓉
附錄法條
中華民國刑法第339條第1項
意圖為自己或第三人不法之所有，以詐術使人將本人或第三人之
物交付者，處5年以下有期徒刑、拘役或科或併科1千元以下罰金
。
附表：刑法修正施行後新舊法之比較適用
┌──┬──┬───────────┬──┬────────────┐
│編號│條號│新法                  │比較│理由                    │
│    │    ├───────────┤    │                        │
│    │    │舊法                  │結果│                        │
├──┼──┼───────────┼──┼────────────┤
│1   │33  │新條文                │    │舊法第三十三條第五款規定│
│    │    │主刑之種類如下：      │    │，罰金：一元以上，修正後│
│    │    │五、罰金：新臺幣一千元│    │則提高為，罰金：新臺幣一│
│    │    │    以上，以百元計算之│    │千元以上，以百元計算之。│
│    │    │    。                │    │罰金之定義既已修正，法定│
│    │    ├───────────┼──┤刑為罰金者，其法定最低度│
│    │    │舊條文                │ˇ  │罰金亦提高為新臺幣一千元│
│    │    │主刑之種類如下：      │    │，致刑度有加重之情形，不│
│    │    │五 罰金：一元以上。   │    │論宣告罰金與否，應依新法│
│    │    │                      │    │第二條第一項前段之規定，│
│    │    │                      │    │適用行為時法。（最高法院│
│    │    │                      │    │決議第三點(一)參照）。    │
│    │    │                      │    │                        │
├──┼──┼───────────┼──┼────────────┤
│2   │41  │新條文                │    │(一) 舊法第四十一條第一項 │
│    │    │I 犯最重本刑為五年以 │    │   前段規定，犯最重本刑 │
│    │    │   下有期徒刑以下之刑 │    │   為五年以下有期徒刑以 │
│    │    │   之罪，而受六個月以 │    │   下之刑之罪，而受六個 │
│    │    │   下有期徒刑或拘役之 │    │   月以下有期徒刑或拘役 │
│    │    │   宣告者，得以新臺幣 │    │   之宣告，因身體、教育 │
│    │    │   一千元、二千元或三 │    │   、職業、家庭之關係或 │
│    │    │   千元折算一日，易科 │    │   其他正當事由，執行顯 │
│    │    │   罰金。但確因不執行 │    │   有困難者，得以一元以 │
│    │    │   所宣告之刑，難收矯 │    │   上三元以下折算一日， │
│    │    │   正之效，或難以維持 │    │   易科罰金（依罰金罰鍰 │
│    │    │   法秩序者，不在此限 │    │   提高標準條例廢止前第 │
│    │    │   。                 │    │   二條規定，就其原定數 │
│    │    │                      │    │   額提高為一百倍折算一 │
│    │    │                      │    │   日，即銀元一百、二百 │
│    │    │                      │    │   、三百元折算一日，換 │
│    │    │                      │    │   算成新台幣即三百、六 │
│    │    │                      │    │   百、九百元折算一日） │
│    │    ├───────────┼──┤   。修正後則提高為以新 │
│    │    │舊條文                │ˇ  │   台幣一千、二千、三千 │
│    │    │I 犯最重本刑為五年以 │    │   元折算一日，比較新舊 │
│    │    │   下有期徒刑以下之刑 │    │   法之適用結果，以修正 │
│    │    │   之罪，而受六個月以 │    │   前之規定，較有利於行 │
│    │    │   下有期徒刑或拘役之 │    │   為人，應依刑法第二條 │
│    │    │   宣告，因身體、教育 │    │   第一項之規定，應適用 │
│    │    │   、職業、家庭之關係 │    │   修正前之規定。（最高 │
│    │    │   或其他正當事由，執 │    │   法院決議第三點(一)參照 │
│    │    │   行顯有困難者，得以 │    │   ）。                 │
│    │    │   一元以上三元以下折 │    │                        │
│    │    │   算一日，易科罰金。 │    │                        │
│    │    │   但確因不執行所宣告 │    │                        │
│    │    │   之刑，難收矯正之效 │    │                        │
│    │    │   ，或難以維持法秩序 │    │                        │
│    │    │   ，不在此限。       │    │                        │
└──┴──┴───────────┴──┴────────────┘


司法院資訊處製作；財團法人民間司法改革基金會備份。
